【裁判字號】    99,抗,874
【裁判日期】    990930
【裁判案由】    聲請迴避
【裁判全文】
臺灣高等法院臺中分院刑事裁定           99年度抗字第874號
抗  告  人
即聲請人    甲○○
上列抗告人因偽證案件，聲請法官迴避，不服臺灣臺中地方法院
中華民國99年7月26日所為裁定（99年度聲字第2136號），提起
抗告，本院裁定如下：
    主    文
抗告駁回。
    理    由
一、抗告意旨略以：(1)林清鈞法官因有告訴抗告人配偶莊榮兆偽
    造文書案件（臺中地檢署檢察官99年度偵字第2321號起訴書
    、臺中地方法院99年度訴字第970號審理中），而有刑事訴
    訟法第17條第6款「推事曾為告訴人、告發人、證人或鑑定
    人者」之應職權迴避而不迴避之事由。(2)另陳錫威書記官因
    林清鈞法官涉有教唆，而就「要玩大家來玩」關鍵6字及甲
    ○○接著說「他不敢玩啦，法官」前後語隱匿，林清鈞法官
    執法之輕浮及率斷之偏頗，有刑事訴訟法第18條第2款需迴
    避之事由云云。
二、按法官有刑事訴訟法第17條第6款之情形而不自行迴避者，
    當事人得聲請法官迴避，刑事訴訟法第18條第1款定有明文
    ，惟刑事訴訟法第17條第6款所稱法官應自行迴避，不得執
    行職務者，係指法官曾為本件刑事案件之告訴人、告發人、
    證人或鑑定人者而言（最高法院98年度台抗275號裁定可資
    參照）。是若法官所曾告發或告訴之案件，並非本件刑事案
    件，則依法自無迴避之法定事由，當事人亦無權依刑事訴訟
    法第18條第1項之規定聲請法官迴避。又刑事訴訟法第18條
    第2款固規定當事人亦得基於刑事訴訟法第17條以外之事由
    ，足認法官執行職務有偏頗之虞時，聲請法官迴避；然所謂
    「足認其執行職務有偏頗之虞者」，係指以一般通常之人所
    具有之合理觀點，對於該承辦法官能否為公平之裁判，均足
    產生懷疑；且此種懷疑之發生，存有其完全客觀之原因，而
    非僅出諸當事人自己主觀之判斷者，始足當之（最高法院79
    年度台抗第318號判例參照）。是聲請法官迴避，以有具體
    事實，足認其執行職務有偏頗之情形為限。若僅對於法官之
    指揮訴訟或訊問方法有所不當，不能指為有偏頗之虞（最高
    法院81年度台抗第329號判決參照）。
三、經查：
  (一)依抗告人提出之臺中地方法院檢察署檢察官99年度偵字第23
    21號起訴書犯罪事實所載：「一、…詎莊榮兆因而心生不滿
    ，明知其並未取得林清鈞之同意或授權，竟基於行使偽造私
    文書之犯意，於98年9月18日，冒用林清鈞之名義，製作標
    題為『林清鈞法官道歉啟事』…繼而將上開偽造之私文書交
    付予不知情之臺灣時報之員工，使上開不實文件得以刊登於
    臺灣時報而行使之，足生損害於林清鈞。嗣經臺灣臺中地方
    法院告發而悉上情。二、案經臺灣臺中地方法院告發而偵辦
    」，足認該案件所告發之被告為莊榮兆，所告發之犯罪事實
    為偽造及行使偽造文書等情，核與本件抗告人甲○○被訴偽
    證罪之部分，乃係不同被告及犯罪事實之二個案件，而林清
    鈞法官亦非曾為本件偽證案件之告訴人、告發人、證人或鑑
    定人，是依前揭說明，本件自無刑事訴訟法第17條第6款應
    迴避之事由，抗告人自不得依刑事訴訟法第18條第1項之規
    定聲請法官迴避。抗告人就此部分，泛言指摘林清鈞法官應
    職權迴避而不迴避，及臺中地方法院李院長不命迴避亦有隱
    匿云云，自屬無據。
  (二)另抗告人雖指稱：林清鈞法官曾對其稱「要玩大家來玩」，
    而有刑事訴訟法第18條第2款之迴避事由，並指原審法院對
    此有所隱匿云云。惟查，原審已調閱臺中地方法院97年度易
    字第2109號偽造文書案件卷宗，並依聲請意旨所指，調取98
    年7月9日、同年月16日審理期日之錄音光碟並勘驗結果。其
    中於98年7月9日審理時，該案承辦法官林清鈞主要係曉諭輔
    佐人甲○○轉知該案被告莊榮兆於下次庭期務必到庭，且應
    敘明何以聲請移轉管轄及閱卷，及分析該案爭點、調查證據
    方向，言談對話中均未提及甲○○所稱「要大家一起玩」等
    語；另於98年7月16日審理期日，林清鈞法官固曾陳稱：太
    過分了我就講啊，這個的話厚，什麼事情的話大家都互相的
    話尊重，阿如果說大家沒有好，阿那大家都按法律來玩，好
    啦，就這樣啦等語，有勘驗筆錄附卷可稽（見原審卷第106
    頁至109頁背面），惟此係承審法官於庭訊時之言詞曉諭或
    闡明訴訟事項，以利訴訟進行，此乃法官開庭時之訴訟指揮
    權，尚不得以其訴訟指揮之言詞用語，即認有偏頗之虞。而
    本件抗告人於原審所指事項，依勘驗結果前後文觀之，係屬
    其對於法官訴訟指揮、訊問之語氣、態度無法接受之情形，
    此乃當事人主觀上之認知、揣測，雖因抗告人事關己身利害
    ，心中感受甚為特別，但尚非承審法官與抗告人有恩怨而致
    審判有不公平之情形，難認已達於法官不能為公平審判之程
    度。且本案（即臺灣臺中地方法院99年度訴字第1314號偽證
    案件）之審理採合議行之，判決結果係由合議庭三位法官評
    議，依據審理之結果，審酌全部卷證資料而認定事實，並適
    用法律，並無由受命法官獨斷之可能，是本件抗告人以其主
    觀臆測，而認林清鈞法官執行職務有偏頗之虞，顯無理由。
    至於抗告人指稱陳錫威書記官因林清鈞法官涉有教唆，而就
    「要玩大家來玩」關鍵6字及甲○○接著說「他不敢玩啦，
    法官」，前後語隱匿云云，並未提出具體事證證明，僅係出
    於其個人主觀之臆測，而空言法官有教唆隱匿筆錄之事實，
    自無可採。
  (三)又本件抗告人以林清鈞法官有迴避事由而聲請法官迴避，惟
    查林清鈞法官已於99年9月1日調離原審臺中地方法院，已非
    臺中地方法院97年度易字第2109號刑事偽證案件之承辦法官
    ，是抗告人聲請迴避，亦已無必要，附此敘明。
四、綜上，抗告人聲請法官迴避既與法定聲請迴避事由不符，亦
    無具體事證足認承審法官執行職務有偏頗之虞，原審以抗告
    人所請並無理由駁回其聲請，於法並無不合，本件抗告無理
    由，應予駁回。
據上論斷，應依刑事訴訟法第412條，裁定如主文。
中    華    民    國    99    年    9     月    30    日
            刑事第五庭  審判長法  官  趙  春  碧
                              法  官  賴  恭  利
                              法  官  卓  進  仕
以上正本證明與原本無異。
不得抗告。
                              書記官  郭  振  祥
中    華    民    國    99    年    9     月    30    日

司法院資訊處製作；財團法人民間司法改革基金會備份。
